【裁判字號】    97,訴,882
【裁判日期】    970716
【裁判案由】    毒品危害防制條例
【裁判全文】
臺灣基隆地方法院刑事判決               97年度訴字第882號
公  訴  人  臺灣基隆地方法院檢察署檢察官
被      告  甲○○
上列被告因毒品危害防制條例案件，經檢察官提起公訴（97年度
毒偵字第1230號），本院判決如下：
    主  文
本件公訴不受理。
    理  由
一、公訴意旨略以：被告甲○○前因施用毒品案件，經本院裁定
    送觀察勒戒，因無繼續施用毒品傾向，分別於民國88年1月
    20 日、同年5月28日出所，並分別經臺灣基隆地方法院檢察
    署檢察官為不起訴處分，嗣又因施用毒品案件，經本院裁定
    送強制戒治，並經臺灣基隆地方法院檢察署檢察官起訴，經
    本院以90年度訴字第258號判處應執行有期徒刑1年3月，其
    經裁定送強制戒治部分，於92年1月15日強制戒治期滿執行
    完畢（起訴書誤載為91年7月1日執行期滿）；其又因施用毒
    品案件，經本院於91年8月26日以91年度訴字第233號判決判
    處應執行有期徒刑1年4月確定。詎其仍未戒除毒癮，復基於
    施用第一級毒品海洛因之犯意，於97年3月20日晚間某時許
    ，在其位於基隆市○○區○○街51巷7之1號2樓之住處內，
    以針筒注射之方式，施用第一級毒品海洛因1次，嗣於同年
    月21日14時5分許，為警在上開住所搜索查獲，並扣得其所
    有之注射針筒2支、止血帶1條及藥剷1支等物，並經其同意
    採尿送驗結果呈嗎啡及可待因陽性反應而悉上情，因認被告
    涉嫌毒品危害防制條例第10條第1項之施用第一級毒品罪嫌
    。
三、按92年7月9日修正公布，93年1月9日起施行之毒品危害防制
    條例第20條、第23條規定，係就施用第一、二級毒品者，所
    為係「初犯」、「5年內再犯」或「5年後再犯」，而異其刑
    事處遇程序，其規定「初犯」施用第一、二級毒品之被告或
    少年，經觀察、勒戒或強制戒治後，應為不起訴處分或不付
    審理之裁定，亦即以觀察、勒戒或強制戒治之保安處分代替
    刑事訴追；經觀察、勒戒或強制戒治執行完畢釋放後5年內
    再犯者，則依法追訴或裁定交付審理；至於觀察、勒戒或強
    制戒治執行完畢釋放後「5年後再犯」者，亦適用「初犯」
    以保安處分代替刑事訴追之程序。其立法理由係以施用第一
    級或第二級毒品者，具「病患性犯人」之特質，故對「初犯
    」者，送觀察、勒戒，以戒除其身癮，或進一步施以強制戒
    治，戒除其心癮；經觀察、勒戒或強制戒治執行完畢釋放後
    「5年後再犯」者，因前所實施之觀察、勒戒或強制戒治已
    收5年之遮斷效果，足以戒除其毒癮，故仍適用「初犯」以
    保安處分代替刑事訴追程序。至經觀察、勒戒或強制戒治執
    行完畢釋放後「5年內再犯」者，因其再犯率甚高，原實施
    之觀察、勒戒及強制戒治既已無法收其實效，爰依法追訴或
    裁定交付審理。故施用第一、二級毒品者，除曾經觀察、勒
    戒或強制戒治執行完畢後5年內再犯之情形外，均仍得適用
    以保安處分代替刑事訴追程序之規定，並不限於初犯施用毒
    品者。倘初犯施用毒品罪後，雖於5年內第二次再犯，然因
    時值毒品危害防制條例修正之前，且經觀察、勒戒結果，未
    有繼續施用傾向，乃依修正前舊法規定，為不起訴處分或不
    付審理之裁定；或雖有繼續施用毒品之傾向，乃裁定送強制
    戒治，並依法訴追，其強制戒治亦經執行完畢。而嗣於該條
    例修正公布並施行後，始第三次（或第三次以上）再犯，且
    其行為時距第二次再犯，經觀察、勒戒或強制戒治執行完畢
    釋放時之間隔已滿5年者，依其第二次再犯經保安處分執行
    完畢釋放後5年內未曾再犯之情形以觀，核與初犯經保安處
    分執行完畢釋放後「5年內再犯」者，其再犯率高，原實施
    之觀察、勒戒及強制戒治已無法收其實效之情形則迥不相侔
    ，而與「5年後再犯」者，已收5年遮斷效果之情形相同；本
    於上開對具治療成效之病患性毒品犯，期能藉由強制治療之
    保安處分戒除其身、心癮之立法本旨，自應認與「5年後再
    犯」之情形相同，仍適用以保安處分代替刑事訴追之規定（
    最高法院96年度臺非字第201號、第224號、第256號判決意
    旨參照）。
四、經查，被告甲○○前因施用毒品案件，經本院裁定送觀察勒
    戒，因無繼續施用毒品傾向，分別於88年1月20日、同年5月
    28日出所，並分別經臺灣基隆地方法院檢察署檢察官為不起
    訴處分，嗣又因施用毒品案件，經本院裁定送強制戒治，並
    經臺灣基隆地方法院檢察署檢察官起訴，經本院以90年度訴
    字第258號判處應執行有期徒刑1年3月，其經裁定送強制戒
    治部分，於92年1月15日強制戒治期滿執行完畢；又因施用
    毒品案件，經本院於91年8月26日以91年度訴字第233號判決
    判處應執行有期徒刑1年4月確定之事實，此有臺灣高等法院
    被告前案紀錄表可稽。而因被告於92年1月15日強制戒治期
    滿後，至被告此次於97年3月20日晚間某時許，在其位於基
    隆市○○區○○街51巷7之1號2樓之住處內，以針筒注射之
    方式，施用第一級毒品海洛因1次之間，並無其他之施用毒
    品案件，因本件行為時距前揭強制戒治執行完畢釋放時之間
    隔已滿5年，依前揭最高法院判決意旨，應屬「5年後再犯」
    ，檢察官依法本應聲請將被告送觀察、勒戒，誤向本院提起
    公訴，依前揭最高法院判決意旨，本件未以保安處分代替刑
    事訴追，即非適法，本案行為時距前揭強制戒治執行完畢釋
    放時之間隔已滿5年，依前揭最高法院判決意旨，應屬「5年
    後再犯」，檢察官依法本應聲請將被告送觀察、勒戒，迺誤
    向本院提起公訴，起訴程序違背規定，爰不經言詞辯論，逕
    為不受理之判決。
據上論斷，應依刑事訴訟法第303 條第1 款、第307 條，判決如
主文。
中    華    民    國    97    年    7     月    16    日
              刑事第三庭  審判長法    官  鄭景文
                                法    官  林淑鳳
                                法    官  鄭培麗
以上正本證明與原本無異。
對於本件判決如有不服，應於收受送達後10日內，向本院提出上
訴書狀，上訴於臺灣高等法院，並按他造當事人之人數附具繕本
。
中    華    民    國    97    年    7     月    16    日
                                書 記 官  王佩珠


司法院資訊處製作；財團法人民間司法改革基金會備份。
